【裁判字號】    91,訴,863
【裁判日期】    920331
【裁判案由】    不動產經紀業管理條例
【裁判全文】
臺中高等行政法院判決                              九十一年度訴字第八六三號
                              .
    原      告  甲○○
    被      告  南投縣政府
    代  表  人  乙○○
    訴訟代理人  丙○○
右當事人間因不動產經紀業管理條例事件，原告不服內政部中華民國九十一年十月七
日台內訴字第０九一０００六二一九號訴願決定，提起行政訴訟。本院判決如左︰
    主  文
原告之訴駁回。
訴訟費用由原告負擔。
    事  實
甲、事實概要﹕
緣原告為亞泰不動產仲介所之負責人，於民國九十一年二月二十七日仲介訴外人翁淑
卿購買葉來盛所有坐落南投縣竹山鎮○○段三二六地號土地全部權利，案經葉來盛以
九十一年三月二十六日檢舉書向被告提出檢舉，指稱原告有違反不動產經紀業管理條
例等情，被告乃於九十一年四月十七日赴現場查證並聽取原告陳述意見後，認其違章
情節屬實，遂以九十一年五月二十二日府地價字第０九一００七０八六二０號函裁處
原告新台幣（下同）十萬元罰鍰，並自即日起禁止營業，至完成備查手續止。原告不
服，提起訴願，遭決定駁回，遂提起本件行政訴訟。
乙、兩造之聲明：
一、原告訴之聲明：請求判決原處分及訴願決定均撤銷。
二、被告答辯之聲明﹕請求判決駁回原告之訴。
丙、兩造之陳述﹕
一、原告起訴意旨及補充理由略以﹕
（一）按原告曾於九十年三月十六日向被告辦理補發投建商字第０００四一五五三─
      二號營業登記證及申請不動產經營許可，惟被告除補發新證書予原告外，至於
      申請不動產經營許可之備查手續並未裁示如何辦理，衡之，設非原裁定機關之
      應作為而不作為直接損害人民權益，本案亦無發生之可能，行政處分亦無法律
      依據。
（二）訴願機關以原告遞件並未檢送原處分機關之收文條碼為證，認定原告空口主張
      不可採信為由駁回訴願，殊不知原處分機關之公文收發乃採自行投遞公文箱之
      作業方式，何來收文憑據？此種認定實有欠公允，難令原告甘服。再者，本案
      原告於九十年三、四、五月期間曾迭次向原裁處機關查詢申請事宜，均不得要
      領，此可調閱電話通聯紀錄，足以證明並非原告送件後即未關心，訴願機關所
      云，實欠公平。
（三）原告在被告調查中所陳述之意見「因未諳不動產經紀業管理條例規定，未能適
      時辦理不動產仲介經紀業之許可及請領不動產經紀業證書」云云，無非原告心
      想息事寧人，方才如此陳述，實則，原告於九十年三月間即依規定向主管機關
      欲辦理經營許可和經紀人證書等事宜，焉有能通過專業考試而不諳法律規定之
      理？原告系爭之重點在於九十年三月間提出遞件欲辦理經紀業經營許可及經紀
      人證書，被告歷久未裁示如何辦理，此間人事更替、辦公大樓遷移，因此至令
      原告之申請文件遺失亦未可知，卻反稱查無此件（總收發處），顯失公允難令
      人接受。
（四）綜上理由，本案原處分及訴願決定遽予維持即顯有違誤失平，敬祈鈞院明鑑，
      賜判決如訴之聲明等語。
二、被告答辯意旨略以﹕
（一）緣原告亞泰不動產仲介負責人甲○○未依照不動產經紀業管理條例第五條規定
      ，向主管機關南投縣政府（即本府）申請經營許可，即擅自從事不動產仲介業
      務。於九十一年二月二十七日受葉來盛之委託，介紹翁淑卿買受坐落竹山鎮○
      ○段三二六地號之土地全部權利並訂定不動產買賣契約書在案。案經葉來盛以
      九十一年三月二十六日檢舉書向本府舉發。本府依據行政程序法第三十九條之
      規定於九十一年四月十七日上午九時三十分赴現場查證並由原告甲○○陳訴意
      見。經原告表示其持有本府八十七年間核發之投建商字第０００四一五五三－
      二號營利事業登記證、且其僱用之不動產經紀人陳秀華，亦領有八十九年普字
      第七七五四號考試及格證書，但因未諳不動產經紀業管理條例規定，未能適時
      辦理不動產仲介經紀業之經營許可及請領不動產經紀人證書。嗣經本府輔導後
      ，原告甲○○於九十一年四月十七日下午檢具相關證件向本府申請亞泰不動產
      仲介所不動產仲介經紀業經營許可，經本府於九十一年四月二十六日地價字第
      ０九一００六九０一七０號函核准；另陳秀華亦於九十一年六月十三日向本府
      申請不動產經紀人證書，本府於九十一年六月二十四日以府地價字第０九一０
      一０四０八００號函核給經紀人證書在案。依照中華民國八十八年二月三日總
      統華一義字第八八０００二四八００號令公布之不動產經紀業管理條例第三十
      六條、三十七條規定之三年緩衝期已於九十一年二月三日屆滿；原告雖於八十
      七年間領有投建商營字第０００四一五五三─二號營利事業登記證，並僱用考
      試及格之陳秀華擔任經紀人。惟在未依規申請不動產經紀業經營許可及取得不
      動產經紀人證書之前，即行從事不動產經紀業之仲介業務，顯有違反不動產經
      紀業管理條例第五條、第七條、第十一條、第十二條、第三十六條、第三十七
      條等之規定。案經本府依該條例第三十二條之規定於九十一年五月二十二日以
      府地價字第０九一００七０八六二０號函處以停止營業暨十萬元之罰鍰。原告
      不服是項處分，遂提起行政訴訟。
（二）按不動產經紀業管理條例第五條規定：「經營經紀業者，應向主管機關申請許
      可後，依法辦理公司或商業登記」；又依該條例第七條規定：「經紀業經主管
      機關之許可，辦妥公司登記或商業登記，並加入登記所在地之同業公會後方得
      營業，並應於六個月內開始營業；逾期未開始營業者，由主管機關廢止其許可
      。」另依同條例第三十六條規定：「本條例公布施行前已經營仲介或代銷業務
      者，應於本條例施行後，三年內依本條例規定領得經紀業證照後始得營業。違
      反前項規定繼續營業者，依第三十二條規定處理。」本案原告雖主張已領有本
      府八十七年間核發之投建商字第０００四一五五三─二號營利事業登記證，然
      其未依上開條例第三十六條之規定，於九十一年二月三日之前向本府申請不動
      產經紀業經營許可，即擅自從事仲介業務，顯已違反上開法令規定，合先敘明
      。
（三）又不動產經紀業管理條例第十三條規定：「中華民國國民經不動產經紀人考試
      及格並依本條例領有不動產經紀人證書者，得充不動產經紀人。」同條例第三
      十七條規定：本條例公布施行前已從事不動產經紀業之人員，得自本條例公布
      施行之日起繼續執業三年；三年期滿後尚未取得經紀人資格者，不得繼續執行
      業務。本案原告雖主張其僱用領有八十九年普字第七七五四號考試及格證書之
      經紀人陳秀華，惟該經紀人並未依上開條例之規定於該條例公布之日起三年內
      向本府申請不動產經紀人證書取得經紀人資格，原告逕以僱用為經紀人繼續執
      行業務，顯已違反上開條例第十七條：「經紀業不得僱用未具備經紀人資格者
      從事仲介或代銷業務。」之規定。
（四）查不動產經紀業管理條例自中華民國八十八年二月三日總統華一義字第八八０
      ００二四八００號令公布後，該條例第三十六條、第三十七條規定之三年緩衝
      期已於九十一年二月三日屆滿，未依本條例規定領得經紀業證照及未取得經紀
      人員資格者，不得繼續營業或執行業務。本案原告於未領得經紀業經營許可及
      未僱用合法經紀人之前，即行從事不動產仲介行為，顯然涉及違反不動產經紀
      業管理條例第三十六條、第三十七條之規定，本府依據該條例第三十二條之規
      定處以自即日起禁止營業暨新台幣壹拾萬元之罰鍰，並無不合。
（五）原告以其於九十年三月十六日向本府辦理補發投建商字第０００四一五五三─
      二號營利事業登記證及申請不動產經營許可乙節，經本府總收發單位查明原告
      除於九十年三月間向本府申請補發營利事業登記證外，並未檢具相關證件向本
      府申請不動產經紀業經營許可。原告雖稱其於九十年三、四、五月間曾迭次向
      本府詢問申請事宜，然其未依照不動產經紀業管理條例規定申請許可之前，即
      行從事不動產仲介買賣行為，顯有明知故犯之嫌疑。
（六）綜上論結，則原告上述主張，即無足採，本件訴訟顯無理由，敬請鑒核判決駁
      回原告之訴等語。
    理  由
一、按「經營經紀業者，應向主管機關申請許可後，依法辦理公司或商業登記﹔˙˙
    」、「經紀業經主管機關之許可，辦妥公司登記或商業登記，並加入登記所在地
    之同業公會後方得營業，並應於六個月內開始營業；逾期未開始營業者，由主管
    機關廢止其許可。˙˙」、「本條例公布施行前已經營仲介或代銷業務者，應於
    本條例施行後，三年內依本條例規定領得經紀業證照後始得繼續營業。違反前項
    規定繼續營業者，依第三十二條處理。」為行為時不動產經紀業管理條例第五條
    第一項、第七條第一項及第三十六條所明定。查不動產經紀業管理條例於八十八
    年二月三日公布施行，原經營不動產仲介業者至遲應於九十一年二月三日前依法
    申請不動產經紀業經營許可，違反者，依同法第三十二條第一項規定，主管機關
    應禁止其營業，並處公司負責人、商號負責人或行為人新台幣十萬元以上三十萬
    元以下罰鍰。
二、本件原告為亞太不動產仲介所負責人，領有被告南投縣政府八十七年間核發之投
    建商字第０００四一五五三─二號營利事業登記證，從事土地、房屋租賃、買賣
    介紹（房屋租賃買賣僅限介紹不得租或售）等不動產經紀項目，惟並未於九十一
    年二月三日前向主管機關南投縣政府申請不動產經紀業之經營許可，逕於九十一
    年二月二十七日仲介訴外人翁淑卿買受葉來盛所有坐落南投縣竹山鎮○○段三二
    六地號土地之全部權利，案經訴外人葉來盛於九十一年三月二十八日向被告提出
    檢舉，經被告赴現場取證並聽取原告陳述意見後，取據原告所述「因未諳法律規
    定，未能適時辦理不動產仲介經紀業及不動產代銷經紀業之經營許可」等語、現
    場勘查照片及該筆不動產買賣契約書影本等證據附於原處分卷可稽，是其未依規
    定向主管機關申領經紀業證照而經營不動產仲介業務之事實，至臻明確。
三、原告雖起訴主張，曾於九十年三月十六日向被告辦理補發投建商字第０００四一
    五五三─二號營業登記證及申請不動產經營許可，惟被告除補發新證書予原告外
    ，至於申請不動產經營許可之備查手續並未裁示如何辦理，原告於九十年三、四
    、五月期間曾迭次向原裁處機關查詢申請事宜，均不得要領，足以證明並非原告
    送件後即未關心，本件若非被告應作為而不作為直接損害人民權益，本案亦無發
    生之可能，行政處分亦無法律依據云云。惟查本件原告主張於九十年三月間已向
    被告申請不動產經營許可，惟並未舉證以實其說，空言主張，已非可採，況縱如
    原告所述被告就其申請事項有應作為不作為之情事，原告亦應依循行政救濟途徑
    ，俾使其久懸未決之申請案獲致解決，於取得合法經營許可前，仍不得經營不動
    產經紀業務。是本件原告既明知應向主管機關申請許可後方得營業，卻於主管機
    關核發許可前，逕行營業，就其違章事實，非得推諉無故意過失，原告是項主張
    ，洵無足採。從而，本件原告違章事實既已明確，被告依首揭不動產經紀業管理
    條例第三十二條之規定，處以自即日起禁止營業，至完成備查手續止之處分，並
    審酌原告經輔導後已於九十一年四月十七日檢具相關證件向被告申請亞泰不動產
    仲介所不動產仲介經紀業經營許可，並經被告於九十一年四月二十六日地價字第
    ０九一００六九０一七０號函核准等情，遂處以法律所定最低限度之十萬元罰鍰
    ，核其處分並無逾越權限、濫用裁量之情，訴願決定予以維持，亦無不合。原告
    起訴意旨，難謂為有理由，應予駁回。
據上論結，本件原告之訴為無理由，爰依行政訴訟法第一百九十五條第一項後段、第
九十八條第三項前段，判決如主文。
中    華    民    國    九十二      年      三        月    三十一      日
                 臺 中 高 等 行 政 法 院   第 四 庭
                                審 判 長 法      官  沈  應  南
                                         法      官  許  武  峰
                                         法      官  黃  淑  玲
右正本證明與原本無異。
如不服本判決，應於判決送達後二十日內向本院提出上訴書狀，其未表明上訴理由者
，應於提起上訴後二十日內向本院提出上訴理由書（須依對造人數附具繕本）；如於
本判決宣示或公告後送達前提起上訴者，應於判決送達後二十日內補提上訴理由書（
須附繕本）。未表明上訴理由者，逕以裁定駁回。
提起上訴應預繳送達用雙掛號郵票拾份（每份三十四元)。
中    華    民    國    九十二      年      三        月    三十一      日
                                         法院書記官  黃  靜  華


司法院資訊處製作；財團法人民間司法改革基金會備份。
